臺灣高等法院臺中分院刑事判決
111年度上訴字第2030號
上  訴  人  
即  被  告  謝秉樺


選任辯護人  江錫麒律師
            王炳人律師
上列上訴人因毒品危害防制條例案件，不服臺灣苗栗地方法院11
0年度訴字第343號中華民國111年4月19日第一審判決（起訴案號
：臺灣苗栗地方檢察署110年度偵字第2037號、110年度少連偵字
第29號），提起上訴，本院判決如下：
    主  文
上訴駁回。
乙○○緩刑伍年，並應自判決確定之日起陸個月內支付公庫新臺幣
拾萬元，及於緩刑期內向受理執行之地方檢察署檢察官指定之政
府機關、政府機構、行政法人、社區或其他符合公益目的之機構
或團體，提供壹佰貳拾小時之義務勞務，緩刑期間付保護管束。
    犯罪事實及理由
一、本院審判範圍之說明
(一)按上訴得明示僅就判決之刑、沒收或保安處分一部為之，刑
    事訴訟法第348條第3項定有明文。依該條項之立法說明：「
    為尊重當事人設定攻防之範圍，並減輕上訴審審理之負擔，
    容許上訴權人僅針對刑、沒收或保安處分一部提起上訴，其
    未表明上訴之認定犯罪事實部分，則不在第二審之審判範圍
    。如為數罪併罰之案件，亦得僅針對各罪之刑、沒收、保安
    處分或對併罰所定之應執行刑、沒收、保安處分，提起上訴
    ，其效力不及於原審所認定之各犯罪事實，此部分犯罪事實
    不在上訴審審查範圍」等語。準此，上訴權人就下級審判決
    聲明不服提起上訴時，依現行法律規定，得在明示其範圍之
    前提下，擇定僅就該判決之「刑」、「沒收」、「保安處分
    」等部分單獨提起上訴，而與修正前認為上開法律效果與犯
    罪事實處於絕對不可分之過往見解明顯有別。此時上訴審法
    院之審查範圍，將因上訴權人行使其程序上之處分權而受有
    限制，除與前揭單獨上訴部分具有互相牽動之不可分關係、
    為免發生裁判歧異之特殊考量外，原則上其審理範圍僅限於
    下級審法院就「刑」（包含有無刑罰加重、減輕或免除等影
    響法定刑度區間之處斷刑事由、宣告刑與執行刑、應否諭知
    緩刑）、「沒收」、「保安處分」之諭知是否違法不當，而
    不及於其他。　
(二)本案係由上訴人即被告乙○○(下稱被告)檢附具體理由提起上
    訴，檢察官則未於法定期間內上訴。依被告所提刑事上訴理
    由狀所載，其僅指摘原判決未依刑法第59條規定減輕其刑，
    量刑有所過重等語（見本院卷第13至21頁）；被告及辯護人
    復於本院審判時均明確表示僅針對刑部分上訴等語(見本院
    卷第112頁)。顯見被告並未對原判決所認定之犯罪事實、罪
    名及沒收部分聲明不服，參諸前揭說明，本院僅須就原判決
    所宣告之「刑」有無違法不當進行審判；至於原判決就科刑
    以外之其他認定或判斷，既與刑之判斷尚屬可分，且不在被
    告明示上訴範圍之列，即非本院所得論究，合先敘明。
二、原判決所認定之犯罪事實：
　　被告知悉4-甲基甲基卡西酮（4-methylmethcathinone、Mep
    hedrone、4-MMC）係行政院依毒品危害防制條例第2條第3項
    規定公告屬同條例第2條第2項第3款規定之第三級毒品；硝
    西泮（Nitrazepam）則為行政院依毒品危害防制條例第2條
    第3項規定公告屬同條例第2條第2項第4款規定之第四級毒品
    ，均不得非法販賣，竟與共同被告周聞喨(經原審判處有期
    徒刑1年10月確定)共同基於販賣第三級毒品而混合二種以上
    之毒品以營利之犯意聯絡，由被告持用不詳廠牌行動電話（
    含SIM卡1枚）於民國110年3月23日11時31分許，接獲由員警
    喬裝之買家以通訊軟體Messenger傳送欲購買毒品咖啡包之
    訊息，並與員警談妥交易含有前揭第三、四級毒品成分之毒
    品咖啡包4包，復約定在苗栗縣○○市○○路000號「流行服飾館
    思夢樂」停車場交易後，由共同被告周聞喨持用如附表編號
    4所示之行動電話依被告以LINE通訊軟體告知之內容，於同
    日13時許，駕駛車號00-0000號自用小客車，在上開思夢樂
    停車場與喬裝買家之員警碰面，當場為警逮捕而販賣毒品未
    遂，並經警在共同被告周聞喨所駕駛之上開自用小客車上，
    扣得含有上開第三、四級毒品成分之「王老吉」毒品咖啡包
    8包、「加多寶」毒品咖啡包5包、「大力水手」毒品咖啡包
    3包、蘋果廠牌行動電話2支、電子磅秤1臺及新臺幣（下同
    ）4,000元。再經警持檢察官核發之拘票，於110年3月29日1
    0時55分許，在苗栗縣○○市○○街00巷00號拘獲被告，而查悉
    上情。
三、論罪科刑：
(一)查「4-甲基甲基卡西酮」係行政院依毒品危害防制條例第2
    條第3項規定公告屬同條例第2條第2項第3款規定之第三級毒
    品；「硝西泮」則為行政院依毒品危害防制條例第2條第3項
    規定公告屬同條例第2條第2項第4款規定之第四級毒品。被
    告於本案所販賣之毒品咖啡包，經鑑驗後摻雜上開二種毒品
    成分，自屬毒品危害防制條例第9條第3項規定所稱混合二種
    以上毒品之情形，是本件經警佯裝買家與被告交涉後，經警
    於約定之交易地點當場逮捕共同被告周聞喨，核被告所為，
    係犯毒品危害防制條例第9條第3項、第4條第6項、第3、4項
    之販賣第三、四級毒品而混合二種以上毒品未遂罪(原判決
    認係犯毒品危害防制條例第9條第3項、第4條第6項、第3項
    之販賣第三級毒品而混合二種以上之毒品未遂罪，雖有未洽
    ，但於原判決本旨並不生影響，由本院逕行更正)。
(二)又本件依據卷內證據資料，並無積極證據足以認定被告所欲
    販賣之第三、四級毒品數量已達純質淨重5公克以上之標準
    ，而單純持有未達純質淨重5公克之第三、四級毒品既無刑
    罰規定(毒品危害防制條例第11條第5、6項規定係處罰持有
    第三、四級毒品純質淨重5公克以上)，自無持有未達純質淨
    重5公克第三、四級毒品為該次販賣第三、四級毒品行為所
    吸收之問題。
(三)被告與共同被告周聞喨間，就上開犯行，互有犯意之聯絡與
    行為之分擔，均為共同正犯。公訴意旨認被告所為應論以幫
    助犯等語，容有未洽，惟其罪名相同，僅行為態樣有正犯、
    幫助犯之分，尚無庸變更起訴法條。
四、刑之加減：　　
(一)被告販賣第三、四級毒品而混合二種以上之毒品，應依毒品
    危害防制條例第9條第3項之規定，適用其中最高級別即販賣
    第三級毒品之法定刑，並加重其刑。
(二)被告已著手販賣毒品犯行之實行，惟因喬裝買家之員警並無
    買受毒品之真意，事實上不能真正完成買賣，為未遂犯，爰
    依刑法第25條第2項之規定，依既遂犯之刑減輕之。　　
(三)被告就上開犯行，於偵查及歷次審判中均自白犯罪，應依毒
    品危害防制條例第17條第2項之規定減輕其刑。　　
(四)被告有上述刑之加重及二種以上刑之減輕，應依刑法第71條
    第1項、第2項、第70條之規定先加重再遞予減輕其刑。
(五)再刑法第59條之酌量減輕其刑，必於犯罪之情狀，在客觀上
    足以引起一般同情，認為即予宣告法定最低度刑期，猶嫌過
    重者，始有其適用。本院考量毒品對社會秩序及國民健康危
    害甚鉅，被告係智識健全之人，對政府嚴格查緝販賣毒品之
    行為，自無不知之理，竟仍為本案之販賣第三、四級毒品犯
    行，嚴重影響社會治安，且毒品危害防制條例第4條第3項販
    賣第三級毒品罪之法定本刑為「7年以上有期徒刑」，被告
    於本案上開犯行經適用上開規定加重並遞減輕其刑後，所能
    量處之最低度刑已大幅降低。從而，本院認被告所犯之上開
    販賣第三、四級毒品未遂犯行，考量案件具體情形，縱量處
    最低刑度，依一般國民社會感情，仍難認有何情輕法重或情
    堪憫恕之情形，而無適用刑法第59條規定酌量減輕其刑之餘
    地。辯護人雖以被告年紀尚輕，現仍就學中，且未有獲利，
    次數亦僅有1次，有情輕法重之情事等語，請求本院依上開
    規定予以酌減其刑，然本件被告並無情輕法重，而應依刑法
    第59條規定酌減其刑之情形，已詳如前述，是辯護人此部分
    之辯解，本院自無從憑採。
五、原審經審判結果，以被告上開犯罪事證明確，適用毒品危害
    防制條例第4條第6項、第3項(漏引第4項)、第9條第3項、第
    17條第2 項、刑法第11條、第28條、第25條第2項等規定，
    審酌被告於偵查及法院審判時均坦承犯行，被告本案販賣毒
    品之數量、與共同被告周聞喨之分工情節，被告於原審自陳
    之生活狀況、智識程度（見原審卷第207至208頁）等一切情
    狀，量處有期徒刑2年之刑。核原審就被告刑部分之認事用
    法並無違誤，量刑亦已審酌上開情狀，注意及考量刑法第57
    條所列各款事項，所處刑度符合罰當其罪之原則，亦與比例
    原則相符，並無偏重不當情事。被告提起上訴，雖以其犯罪
    情節與一般毒梟有別，且自始至終坦承犯行，犯後態度良好
    ，原審未依刑法第59條規定酌減其刑，所為之量刑顯然過重
    等語，而指摘原審判決不當。然按量刑輕重，屬為裁判之法
    院得依職權自由裁量之事項，苟其量刑已以行為人之責任為
    基礎，並斟酌刑法第57條各款所列情狀，在法定刑度內，酌
    量科刑，如無偏執一端，致明顯失出失入情形，上級審法院
    即不得單就量刑部分遽指為不當或違法。經核原審判決已依
    照刑法第57條規定，考量前述各項事由，所為之量刑自無不
    當之處，又被告所為並無刑法第59條規定之適用，亦經本院
    認定如前，是被告上訴意旨執前詞指摘原審判決量刑不當，
    為無理由，應予駁回。
六、被告前未曾因故意犯罪受有期徒刑以上刑之宣告，有臺灣高
    等法院被告前案紀錄表在卷可稽。而現代刑法傾向採取多元
    而有彈性之因應方式，對行為人所處刑罰執行與否，多以刑
    罰對於行為人之矯正及改過向善作用而定。倘認行為人有以
    監禁加以矯正之必要，固須入監服刑；如認行為人對於社會
    規範之認知及行為控制能力尚無重大偏離，僅因偶發犯罪，
    執行刑罰對其效用不大，祇須為刑罰宣示之警示作用，即為
    已足，此時即非不得延緩其刑之執行，並藉違反緩刑規定將
    入監執行之心理強制作用，並佐以保護管束之約制，謀求行
    為人自發性之矯正及改過向善。行為人是否有改過向善之可
    能性及執行刑罰之必要性，係由法院為綜合之審酌考量，並
    就審酌考量所得而為預測性之判斷，但當有客觀情狀顯示預
    測有誤時，亦非全無補救之道，法院仍得在一定之條件下，
    依刑法第75條、第75條之1規定撤銷緩刑，使行為人執行其
    應執行之刑，以符正義。由是觀之，法院是否宣告緩刑，有
    其自由裁量之職權，祇須行為人符合刑法第74條第1項所定
    之條件，法院即得宣告緩刑，與行為人犯罪情節是否重大，
    是否坦認犯行，並無絕對必然之關聯性。本院審酌被告行為
    時甫滿18歲，因法紀觀念欠缺，一時短於思慮，致觸犯本件
    罪刑，雖本案所犯之販賣毒品罪不法內涵甚高、法定刑亦重
    ，惟被告自警詢、偵查、原審及本院均自白犯罪，顯有悔悟
    之意，且其目前尚在學，如令其入監執行，對其人格發展及
    將來復歸社會之適應，未必有所助益，經綜核上情，認被告
    歷經本案偵審之程序，應足使其心生警惕，目前尚無令被告
    入監以監禁方式加以矯正之必要，並期藉由緩刑之宣告，對
    被告產生心理約制作用，匡正其行止，本院認對其所宣告之
    刑，以暫不執行為適當，爰併予宣告緩刑5年。又本院審酌
    被告上開所宣告之刑雖暫無執行之必要，惟為使其記取本次
    教訓，認有賦予一定負擔之必要，爰依刑法第74條第2項第4
    款、第5款之規定，命被告自判決確定之日起6個月內支付公
    庫10萬元，並應於緩刑期間內向執行檢察官指定之政府機關
    、政府機構、行政法人、社區或其他符合公益目的之機構或
    團體提供120小時之義務勞務，併依刑法第93條第1項第2款
    之規定，宣告被告應於緩刑期間付保護管束，期能使被告於
    義務勞務過程及保護管束期間，明瞭其行為所造成之危險，
    以資警惕，並藉由服務社會彌補其犯罪所造成之傷害。倘被
    告未遵期履行前開負擔且情節重大，足認原宣告之緩刑難收
    其預期效果，而有執行刑罰之必要者，檢察官自得向法院聲
    請依刑法第75條之1第1項第4款之規定，撤銷其緩刑宣告，
    附此敘明。
據上論斷，應依刑事訴訟法第368條，刑法第74條第1項第1款、
第2項第4、5款、第93條第1項第2款，判決如主文。　　
本案經檢察官黃棋安提起公訴，檢察官甲○○到庭執行職務。
中　　華　　民　　國　　111 　年　　11　　月　　29　　日
            刑事第四庭     審判長法　官   蔡  名  曜
                                 法　官   邱  鼎  文
                                 法　官   林  宜  民
以上正本證明與原本無異。
如不服本判決應於收受送達後20日內向本院提出上訴書狀，其未
敘述上訴理由者，並得於提起上訴後20日內向本院補提理由書（
均須按他造當事人之人數附繕本）「切勿逕送上級法院」。因疫
情而遲誤不變期間，得向法院聲請回復原狀。
                                 書記官   謝  安  青
　　　　　　　　　　　　　　　　 
中　　華　　民　　國　　111 　年　　11　　月　　29　　日

附錄本案論罪科刑法條：
毒品危害防制條例第4條第3項、第4項、第6項
製造、運輸、販賣第三級毒品者，處 7 年以上有期徒刑，得併
科新臺幣 1 千萬元以下罰金。
製造、運輸、販賣第四級毒品者，處 5 年以上 12 年以下有期
徒刑，得併科新臺幣 5 百萬元以下罰金。
前5項之未遂犯罰之。

毒品危害防制條例第9條第3 項
犯前5條之罪而混合二種以上之毒品者，適用其中最高級別毒品
之法定刑，並加重其刑至二分之一。